【裁判字號】    99,上更(一),20
【裁判日期】    990930
【裁判案由】    違反政府採購法
【裁判全文】
臺灣高等法院花蓮分院刑事判決      99年度上更(一)字第20號
上  訴  人
即  被  告  戊○○
選任辯護人  吳秋樵律師
上列上訴人即被告因違反組織犯罪防制條例等案件，不服臺灣花
蓮地方法院95年度訴字第93號中華民國96年4月24日第一審判決
（起訴案號：臺灣花蓮地方法院檢察署94年度偵字第4138號），
提起上訴，本院判決後，經最高法院第一次發回更審，本院判決
如下：
    主  文
原判決撤銷。
戊○○共同連續意圖使廠商不為投標及違反其本意投標，而施強
暴、脅迫，累犯，處有期徒刑壹年，減為有期徒刑陸月。
扣案如附表二所示之物及冒用昌懋營造有限公司名義投標，收件
人為花蓮縣光復鄉公所之投標信封上所偽造「昌懋營造有限公司
」及「楊淮敏」署押各壹枚均沒收。
    事  實
一、戊○○曾因偽造文書、偽證案件，分別經臺灣花蓮地方法院
    判處有期徒刑1年2月、8月，定應執行有期徒刑1年6月確定
    。復因詐欺案件，經同法院判處有期徒刑7月確定，2案接續
    執行，甫於民國90年4月27日縮刑期滿執行完畢。
二、緣詹茂昌（於原審審理中經認罪協商判處有期徒刑2年）於
    民國93年6月間，擔任聯響營造有限公司負責人，企圖自花
    蓮縣光復鄉、萬榮鄉、豐濱鄉、瑞穗鄉等鄉公所及交通部觀
    光局東部海岸國家風景區管理處所發包之公共工程中，牟取
    不法之利益，而與林昌慶、黃崑琦、呂在遴、劉明佳、黃靖
    帆、陳俊男等人（均於原審審理中經認罪協商分別判處有期
    徒刑1年4月、1年2月）共同組成以其為首之圍標集團，戊○
    ○因經營建廣土木包工業，為求順利取得光復鄉地區之公共
    工程，竟予屈從，成為上開圍標集團之一份子，而與詹茂昌
    、林昌慶、黃崑琦、呂在遴、劉明佳、黃靖帆、陳俊男共同
    基於意圖為自己不法所有之概括犯意聯絡及行使偽造私文書
    、毀損之犯意聯絡，意圖使廠商不為投標或違反其本意投標
    或開標發生不正確結果，由詹茂昌選定花蓮縣境內的工程標
    案，利用工程上網公告取得投標訊息，戊○○則負責在光復
    地區探聽當地業者對於工程標案的投標意願，再由戊○○夥
    同幾名同夥在投標日當天前往投標現場，查看有無廠商進行
    投標，在確定後，立即要求所有有意願的投標廠商，在投標
    室外進行協商，協商方式以投標廠商願意繳出給其他廠商的
    金額為基準，以出價最高者得標，也就是俗稱的「開小標」
    ，以此方式確定得標廠商後，由廠商依序填載標單，再進入
    投標室內，進行正式的投標程序，讓協商得標的廠商順利得
    標。如果有廠商不願意配合或者是逕行用郵寄方式投標，就
    暴力相向。且戊○○負責於光復鄉公所發包工程之招標期間
    ，在光復鄉公所查看有無廠商參與投標、參與投標之廠商為
    何，並告知呂在遴、劉明佳等人時，如發現有投標廠商欲參
    與渠等有意圍標之採購案，戊○○即在場告知該廠商不得投
    標，倘仍執意參與投標，戊○○等人即以原欲圍標之廠商均
    不參加投標，或偽造廠商名義重複投標，使開標發生不正確
    之結果而流標，足生損害於該被偽造之廠商及招標單位，嗣
    並對該不遵從之廠商加以毆打，並恐嚇日後一定要配合，否
    則仍會對其不利；倘若非經渠等指示之廠商得標，除加以毆
    打外，亦會聚眾前往得標廠營業處所，使該廠商心生畏懼，
    而強索相當金錢以填補原本圓仔湯錢之利益，而共同連續以
    此強暴、脅迫方式使投標廠商不為投標或參與前述「開小標
    」，並向得標廠商強索回扣金（即俗稱之圓仔湯錢）（被害
    人、犯罪時地、被害情形、行為人均詳如附表一所示）【關
    於原起訴書所載違反組織犯罪防制條例部分，業經原審蒞庭
    檢察官於原審審理時減縮其犯罪事實，並更正附表編號5部
    分之犯罪時間係自93年6月以後某日起至94年間，強取回扣
    金額約新臺幣（下同）10餘萬元】。嗣經警據報，於94年11
    月21、22日，持搜索票搜索花蓮市○○路249巷70號、花蓮
    市○○○路53號2樓及車號CT-9606號自小客車而查獲，並扣
    得詹茂昌所有如附表二所示之物。
三、案經庚○○訴由花蓮縣警察局移送臺灣花蓮地方法院檢察署
    檢察官偵查起訴。
    理  由
甲、證據能力方面
一、按刑事訴訟法第159條第1項規定：「被告以外之人於審判
    外之言詞或書面陳述，除法律有規定者外，不得作為證據」
    其立法意旨，乃在於確保被告之反詰問權。同法第159條之5
    第1項規定「被告以外之人於審判外之陳述，雖不符前4條之
    規定（同法第159條之1至第159條之4），而經當事人於審判
    程序同意作為證據，法院審酌該言詞陳述或書面作成時之情
    況，認為適當者，亦得為證據」同法第2項規定「當事人、
    代理人或辯護人於法院調查證據時，知有刑事訴訟法第159
    條第1項不得為證據之情形，而未於言詞辯論終結前聲明異
    議者，視為有前項之同意」其立法意旨，則在於確認當事人
    對於傳聞證據有處分權，得放棄反對詰問權，同意傳聞證據
    可作為證據；但因我刑事訴訟法尚非採徹底之當事人進行主
    義，乃又限制以法院認為適當者，始得為證據。因此，當事
    人同意或依法視為同意某項傳聞證據作為證據使用者，實質
    上即表示有反對詰問權之當事人已放棄其反對詰問權，如法
    院認為適當，不論該傳聞證據是否具備刑事訴訟法第159條
    之1至第159條之4所定情形，均容許作為證據（最高法院97
    年度台非字第5號判決參酌）。
二、本案檢察官、被告及辯護人於本院準備程序中，就本案卷內
    各人證、書證之證據能力均未爭執（見本院更一審卷第36頁
    ），且迄本院於言詞辯論終結前，亦未就本院所調查之證據
    主張有刑事訴訟法所定不得為證據之情形，是應認渠等已同
    意本案卷內證據資料均得作為本案證據，且經本院審酌後，
    認卷內證據資料並無違法取證或證據力明顯偏低等其他不適
    當之情形，揆諸上開說明，本案經本院合法調查之證據，應
    均有證據能力，合此敘明。
乙、實體方面
一、認定犯罪事實所憑之證據及理由
(一)上揭犯罪事實業據被告戊○○於本院本次更審中坦承不諱（
    詳本院更一審卷第36頁、第59頁及第62頁至第63頁之刑事辯
    護狀），並據同案被告詹茂昌、林昌慶、黃崑琦、黃靖帆、
    劉明佳、陳俊男於偵查及原審審理中坦承不諱，核與證人辰
    ○○、午○○、未○○、亥○○、乙○○、丙○○、丁○○
    、辛○○、壬○○、癸○○、巳○○、申○○、酉○○、戌
    ○○、天○○、卯○○、甲○○、子○○、寅○○、庚○○
    於警詢及偵查中證述之情節相符，並經證人呂在遴、己○
    及丑○○於偵查中證述明確。
(二)又證人呂在遴於原審審理中證稱：戊○○和林昌慶比較熟，
    是光復在地人，在光復鄉公所裡看有無人投標及何人得標。
    若有人投標我們就不投，刻意讓他流標，若沒人投標，要有
    人願意跟我們開小標，我們3支標才會進場投標。戊○○沒
    有做其他的事。因為他是在地廠商，多少會進去投標，如果
    他有意願作工程就會去投標，若沒意願，也會幫我們看。因
    為到場業者我們會登記，有回扣金，有意願投標的業者也會
    登記。我們知道哪枝牌的負責人到場，即使他不投標，我們
    也會給回扣金。戊○○有建廣土木的牌。也有用這牌投標過
    。有時他會借久大土木的牌得標過，陪標就用建廣的牌等語
    （原審卷三第160頁至第166頁），復有與其證述內容相同之
    通訊監察譯文在卷可佐（警卷5第261頁至第276頁、第294頁
    至第307頁、第348頁至第352頁至第355頁、第362頁、第365
    頁、第366頁、第370頁、第371頁）。
(三)另證人申○○亦證稱：有跟戊○○一起開過小標，戊○○是
    屬於集團的，配合他們，意思要多拿幾件工程。同是包商，
    戊○○不會強暴脅迫，他只是屈就詹茂昌他們，在我們業者
    間吃裡扒外，配合他們開小標等語（原審卷三第168頁至第
    169頁），而證人卯○○亦於警詢中證稱：94年4月7日投標
    光復鄉公所天然災害搶修工程第4區，因未達法定3家競標而
    流標。94年4月18日投標光復鄉公所天然災害搶修工程第4區
    第2次投標，以標價98%得標。因該工程無利潤，所以沒有廠
    商願意投標，集團開放給廠商競標，我因長久標不到工程、
    又只有我1家投標，就標下來做...投標前集團會阻止業者自
    行投標，並指示前往開小標，只要提出最高工程回扣金，集
    團就會安排陪標廠商進行陪標取得承包，集團是黑道份子，
    我偶爾參與開小標，看有無人願意投的標，我才進標。集團
    如有順利取得回扣金，登記或到場配合開小標的業者，會分
    給5百至1千不等的回扣金。曾配合開小標多次，每次領得集
    團分發的5百到1千工程回扣金。林昌慶、戊○○是熟悉的集
    團成員，開小標地點光復鄉在火車站前旁、或中華路與台中
    茶室路口鐵皮房內、及洪華公園涼亭等情在卷（警卷Ａ1第
    120頁至第122頁）。
(四)綜合上開證據，可知被告戊○○因係光復地區的人士，亦從
    事土木包工業，對於同業較為熟悉，因此由其在光復地區投
    標處所負責指認監看工程的投標廠商，當獲知投標廠商之後
    ，即以電話與呂在遴等人聯絡，由呂在遴與詹茂昌、林昌慶
    等人決定採取何種行動，例如用開小標的方式或者是假冒投
    標的方式使工程無法順利投標，並且亦由在現場之被告戊○
    ○依照決定的方式採取行動，當決定採用開小標時，即須將
    其他投標的業者攔下，脅迫業者開小標，如果不成，即以如
    事實欄所載方式令有意投標之業者無法順利得標，或聚眾前
    往得標廠商營業處所，使該廠商心生畏懼，而強索相當金錢
    以填補原本圓仔湯錢之利益，而以此強暴、脅迫方式使投標
    廠商不為投標或參與前述「開小標」，並向得標廠商強索回
    扣金（即俗稱之圓仔湯錢）等事實至臻明確。
(五)按刑法上共同正犯之成立，僅需具有犯意之聯絡、行為之分
    擔，主觀上不限於事前有協議，即僅於行為當時有共同犯意
    之聯絡者，亦屬之，其表示之方法，亦不以明示通謀為必要
    ，即相互間有默示之合致，亦無不可，且各行為人間之意思
    聯絡，不以直接聯絡為限，即使為間接聯絡，亦包括在內，
    而犯罪動機起於何人，亦與共同正犯之成立無關，而共同實
    施犯罪行為之人，在合同意思範圍以內，各自分擔犯罪行為
    之一部，相互利用他人之行為，以達成其犯罪目的者，即應
    對全部所發生之結果，共同負責，是共同正犯在犯意聯絡範
    圍內之行為，應同負全部責任（最高法院73年度臺上字第23
    64號、34年度上字第862號、28年度上字第3110號判例意旨
    參照）。故被告既知悉同案被告等以暴力、脅迫、重複投標
    等方式圍標、綁標及強取回扣金之事實，仍與同案被告呂在
    遴、劉明佳電話聯繫，負責於光復鄉公所發包工程招標期間
    ，在光復鄉公所前，查看有無廠商投標、幾家廠商投標、投
    標及得標廠商為何等事項後，告知同案被告呂在遴等，足認
    被告與同案被告呂在遴等就本件圍標、綁標、強取回扣等犯
    行均有犯意之聯絡，並已參與部分構成要件，自應就其犯意
    所及之其他共犯行為同負其責。
(六)此外，復有被害人亥○○受傷照片4張、門診治療紀錄、和
    解書各1份、圍標現場蒐證照片3張（警卷5第4頁至第6頁）
    、庚○○服務處大門玻璃毀損照片16張（警卷5第161頁至第
    168頁）、中文公開公告招標資料、通訊監察書（警卷5第19
    0至第216頁）、通訊監察案件譯文表（見警卷5第237頁至第
    386頁）、通聯調閱查詢單（警卷5第179頁至第189頁）、搜
    索現場相關照片20張（警卷5第407頁至第416頁）、花蓮縣
    光復鄉公所95年9月7日光鄉建字第0950008166號函、95年9
    月25日光鄉建字第0950008647號函暨所附資料各1份（原審
    卷2第26頁至第33頁、第36頁至第41頁）、聯響營造有限公
    司變更登記申請書及經濟部93年6月3日經授中字第09332209
    000號函1份附卷（原審卷2第133頁至第143頁）可參，及有
    如附表二所示之物，暨偽造昌懋營造有限公司名義投標，收
    件人為花蓮縣光復鄉公所之投標信封1份扣案足憑。
(七)本件事證明確，被告犯行洵堪認定，應依法論科。
二、論罪及刑之加重、減輕之理由：
(一)核被告所為，係犯政府採購法第87條第1項之意圖使廠商不
    為投標及違反其本意投標，而施強暴脅迫罪、同條第3項之
    以非法方法使開標發生不正確結果罪、刑法第346條第1項之
    恐嚇取財罪、刑法第216條、第210條之行使偽造私文書罪及
    刑法第354條之毀損罪（原審蒞庭檢察官已於96年1月18日準
    備程序、96年4月10日審判程序中分別補充被告所為觸犯刑
    法第346條第1項之恐嚇取財罪、刑法第216條、第210條之行
    使偽造私文書罪及刑法第354條之毀損罪）。
(二)查被告行為後，刑法部分條文業於95年7月1日修正施行，又
    參酌最高法院95年5月23日刑事庭第8次會議決議中關於法律
    變更之比較適用原則：另於比較時應就罪刑有關之共犯、未
    遂犯、想像競合犯、牽連犯、連續犯、結合犯，以及累犯加
    重、自首減輕暨其他法定加減原因（如身分加減）與加減比
    例等一切情形，本於統一性及整體性原則，綜其全部罪刑之
    結果而為比較。本案涉及法律變更部分經附表三所示比較新
    舊法之結果，修正前之規定有利於被告，是依刑法第2條第1
    項前段規定，有關修正部分自應一體適用修正前刑法之規定
    。被告與同案被告詹茂昌、林昌慶、呂在遴、黃崑琦、黃靖
    帆、劉明佳、陳俊男間，有犯意聯絡及行為分擔，為共同正
    犯。被告多次違反政府採購法、恐嚇取財之犯行，均時間緊
    接，所犯罪名相同，顯係出於概括之犯意反覆為之，皆為連
    續犯，應依修正前刑法第56條之規定以一罪論，並均加重其
    刑。再被告所犯上開數罪間，有方法目的之牽連關係，應依
    修正前刑法第55條之規定，從一重論以違反政府採購法第87
    條第1項之罪處斷。又被告有事實欄所載之前科及執行紀錄
    ，有臺灣高等法院被告全國前案紀錄表1份在卷可參，其於5
    年內再犯本件有期徒刑以上之罪，為累犯，應依法遞加重之
    。又參諸前揭證人申○○於原審中之證述，足見被告因係其
    本身為光復地地區人士，本身復亦從事土木包工業，為求取
    得公共工程，以維生計，方屈就以詹茂昌為首所組成之圍標
    集團，及於集團中所分擔之行為僅係在光復鄉公所前，查看
    有無廠商投標、幾家廠商投標、投標及得標廠商為何等事項
    ，俾告知同案被告呂在遴等人，其本身並未對投標廠有何強
    暴脅迫行為，且其除於原審為公益捐款5萬元外，並於本院
    本次審理期間，亦依蒞庭檢察官要求再次公益捐款50萬元，
    有其所提財團法人台灣基督教主愛之家輔導中心附設花蓮縣
    私立凱歌園少年中途之家99年8月30日編號000581號收據乙
    紙附卷可憑（本院更一審卷第64頁），是其於本案犯行，雖
    有可得非難之處，然揆諸其上開情節，認對其科處最輕本刑
    有期徒刑1年以上之刑度（按被告尚應依連續犯及累犯之規
    定加重），猶嫌過重，實屬情輕法重，在客觀上尚足以引起
    一般之同情，堪值憫恕，爰依刑法第59條之規定酌減其刑，
    並先加後減。
三、科刑及沒收之理由：
(一)爰審酌被告有前開前科紀錄，素行不佳，竟與其他同案被告
    共犯本案，惟其於本案犯行係為求生計，已如前述，且於原
    審進行認罪協商時，蒞庭檢察官即以被告因家庭環境不好，
    其配偶因為警方執行公務遭流彈打傷，罹有殘疾，尚在復健
    治療中，且於本案並非犯罪之主要份子，請准依刑法第59條
    規定酌減其刑等，復兼衡被告於本院本次審理中再依蒞庭檢
    察官要求公益捐款50萬元，蒞庭檢察官就被告於公益捐款後
    如量處得易服社會勞動役之刑度並表示無意見（本院更一審
    卷第36頁)，並被告其他犯罪動機、手段、分工之狀況、所
    生之危害等一切情狀，量處如主文所示之刑。又中華民國96
    年罪犯減刑條例業自96年7月16日施行，被告本件犯行之時
    間係在96年4月24日以前，合於上開減刑條例第2條第1項第3
    款之規定，且無同條例第3條所定不得減刑之情形，是併依
    上開減刑條例規定，就其宣告刑予以減刑2分之1。
(二)扣案如附表二所示之物，為同案被告詹茂昌所有，業據被告
    詹茂昌於警詢中供述明確，且為被告與同案被告犯罪所用之
    物，爰依法宣告沒收。又被告等所偽造以昌懋營造有限公司
    名義投標，收件人為花蓮縣光復鄉公所之投標信封，業經同
    案被告寄予花蓮縣光復鄉公所，已非被告或同案被告所有，
    自無從宣告沒收，但其上所偽造「昌懋營造有限公司」及「
    楊淮敏」署押各1枚，係偽造之署押，應依法宣告沒收。
四、至起訴書附表編號二部分雖記載被害人亥○○遭集團5成員
    圍毆，致多處成傷（傷害部分未據告訴），置於腰間行動電
    話亦遭集團成員搶走之事實，原審蒞庭檢察官乃據此補充被
    告戊○○另涉刑法第304條強制罪嫌云云。然依據證人亥○
    ○於警詢及偵查中證詞，當時在場及施暴者為同案被告林昌
    慶、黃崑琦、黃靖帆、呂在遴、劉明佳等5人，亥○○係於
    遭毆打後，欲打電話報警之際，始發現置於腰間之行動電話
    遭人取走。是以被告當時並未在場，而被告雖對同案被告為
    本件圍標、綁標而施強暴、脅迫，甚至冒名投標、強取回扣
    金等行為，有犯意之聯絡及部分行為之分擔，但就證人亥○
    ○遭人取走行動電話部分，實與圍標、綁標等行為無涉，尚
    難認此在被告與同案被告之犯意聯絡範圍內，被告又無此部
    分之行為分擔，自難以該罪相繩。另外起訴書雖另起訴被告
    亦犯有組織犯罪防制條例之罪，但原審檢察官於原審審理中
    已減縮該部分的犯罪事實（原審卷二第78頁），且依前述證
    據亦僅足證明被告與呂在遴等人為牟取不法利益，而有利用
    工程投標的機會，以強暴脅迫方式進行圍標，惟尚不足以證
    明被告所參與圍標的集團，有組織犯罪防制條例第2條所規
    定的內部管理結構，以犯罪為宗旨具有集團性、常習性以及
    脅迫性的組織，惟因檢察官認此部分與前揭有罪部分，有牽
    連犯之裁判上一罪關係，爰不另為無罪之諭知。
五、撤銷之理由
    原審認被告戊○○事證明確予以論罪科刑，固非無據，惟查
    ：(1)起訴書所指共同正犯之同案被告宋國強，業經臺灣花蓮
    地方法院以96年度訴緝字第25號判決無罪確定在案，此有該
    判決書及臺灣高等法院被告（宋國強）前案紀錄表在卷可按
    ，是原審認被告亦與宋國強為共同正犯，尚有未洽。(2)被告
    有刑法第59條減酌其刑之情形，已如上述，原審未予斟酌，
    亦未及審酌適用中華民國96年罪犯減刑條例，均有未當。本
    件被告原上訴意旨否認犯行，固為無理由，然原判決既有瑕
    疵，即仍無可維持，本院自應撤銷改判。
據上論斷，應依刑事訴訟法第364條、第369條第1項前段、第299
條第1項前段，政府採購法第87條第1項、第3項，刑法第2條第1
項前段、第28條、第346條第1項、第216條、第210條、第354條
、第38條第1項第2款、第219條、第59條，修正前刑法第56條、
第55條、第47條，中華民國96年罪犯減刑條例第2條第1項第3款
、第7條第1項、第2項判決如主文。
本案經檢察官朱秋菊到庭執行職務。
中    華    民    國    99    年    9     月    30    日
                  刑事庭審判長法  官  何方興
                              法  官  王紋瑩
                              法  官  許仕楓
以上正本證明與原本無異。
如不服本判決，應於收受送達後10日內向本院提出上訴書狀，其
未敘述理由者，並得於提起上訴狀後10日內向本院補提理由書（
均須按他造當事人之人數附繕本）「切勿逕送上級法院」。
告訴人或被害人如對於本判決不服者，應具備理由請求檢察官上
訴，其上訴期間之計算係以檢察官收受判決正本之日期為準。
中    華    民    國    99    年    9     月    30    日
                              書記官  李德霞
附錄：
1、本案論罪科刑法條全文
   政府採購法第87條
   意圖使廠商不為投標、違反其本意投標，或使得標廠商放棄
   得標、得標後轉包或分包，而施強暴、脅迫、藥劑或催眠術
   者，處一年以上七年以下有期徒刑，得併科新臺幣三百萬元
   以下罰金。
   犯前項之罪，因而致人於死者，處無期徒刑或七年以上有期
   徒刑；致重傷者，處三年以上十年以下有期徒刑，各得併科
   新臺幣三百萬元以下罰金。
   以詐術或其他非法之方法，使廠商無法投標或開標發生不正
   確結果者，處五年以下有期徒刑，得併科新臺幣一百萬元以
   下罰金。
   意圖影響決標價格或獲取不當利益，而以契約、協議或其他
   方式之合意，使廠商不為投標或不為價格之競爭者，處六月
   以上五年以下有期徒刑，得併科新臺幣一百萬元以下罰金。
   意圖影響採購結果或獲取不當利益，而借用他人名義或證件
   投標者，處三年以下有期徒刑，得併科新臺幣一百萬元以下
   罰金。容許他人借用本人名義或證件參加投標者，亦同。
   第一項、第三項及第四項之未遂犯罰之。
2、刑事妥速審判法第8條：案件自第一審繫屬日起已逾六年且經
   最高法院第三次以上發回後，第二審法院更審維持第一審所
   為無罪判決，或其所為無罪之更審判決，如於更審前曾經同
   審級法院為二次以上無罪判決者，不得上訴於最高法院。
附表一
┌──┬───┬───────┬──────────────┬───┐
│編號│姓  名│犯罪時間、地點│被害情形                    │行為人│
├──┼───┼───────┼──────────────┼───┤
│1   │庚○○│（1）         │（1）遭同案被告等以電話恐嚇 │林昌慶│
│    │      │94年10月9日16 │     不得參與94年10月6日光復│黃靖帆│
│    │      │時40分、花蓮市│     鄉公所發包之大豐等村挖 │呂在遴│
│    │      │府前路78號    │     掘道路維護工程投標，復 │      │
│    │      │              │     其服務處大門玻璃遭同案 │      │
│    │      │              │     被告等毀損，足生損害於 │      │
│    │      │              │     庚○○。               │      │
│    │      │              │（2）遭同案被告強行索取94年6│林昌慶│
│    │      │（2）         │     月2日萬榮鄉公所招標之得│黃崑琦│
│    │      │94年6月2日16時│     標見晴一至七鄰管線供水 │      │
│    │      │、花蓮市○○路│     工程路面修復工程之回扣 │      │
│    │      │78號          │     金新臺幣（下同）30萬元 │      │
│    │      │              │     。                     │      │
│    │      │              │（3）因投標94年6月1日光復鄉 │林昌慶│
│    │      │              │     公所招標之光復鄉編號鄉 │黃崑琦│
│    │      │（3）         │     道養護工程，未知同案被 │呂在遴│
│    │      │94年6月1日、光│     告詹茂昌等人及提出工程 │劉明佳│
│    │      │復鄉公所      │     回扣金，遭詹茂昌等人偽 │戊○○│
│    │      │              │     造昌懋營造有限公司名義 │      │
│    │      │              │     之投標單重複投標，致該 │      │
│    │      │              │     工程流標，足以生損害於 │      │
│    │      │              │     昌懋營造有限公司及光復 │      │
│    │      │              │     鄉公所。               │      │
├──┼───┼───────┼──────────────┼───┤
│2   │亥○○│94年2月23日9時│因投標94年2月23日光復鄉公所 │林昌慶│
│    │      │許、光復鄉公所│招標之光復鄉94年度各村公共設│黃崑琦│
│    │      │大門          │施維護及小型零星工程未知會同│呂在遴│
│    │      │              │案被告詹茂昌等人，遭林昌慶等│劉明佳│
│    │      │              │5人以拳打腳踢及持棒球鋁棒圍 │黃靖帆│
│    │      │              │毆，致多處成傷（傷害部分未據│      │
│    │      │              │告訴）。                    │      │
├──┼───┼───────┼──────────────┼───┤
│3   │申○○│（1）         │（1）因未提出94年4月7日光復 │黃崑琦│
│    │      │94年4月7日、光│     鄉公所招標之光復鄉天然 │呂在遴│
│    │      │復鄉公所      │     災害搶修工程之回扣金， │劉明佳│
│    │      │              │     投標工程遭同案被告等策 │黃靖帆│
│    │      │              │     劃控制流標。           │      │
│    │      │              │                            │      │
│    │      │              │（2）因未提出94年6月1日光復 │黃崑琦│
│    │      │（2）         │     鄉公所招標之光復鄉編號 │呂在遴│
│    │      │94年6月1日、光│     鄉道養護工程之回扣金， │劉明佳│
│    │      │復鄉公所      │     投標工程遭同案被告等策 │林昌慶│
│    │      │              │     劃控制流標。           │戊○○│
│    │      │              │                            │      │
│    │      │              │（3）遭同案被告等強行索取94 │詹茂昌│
│    │      │              │     年11月2日得標光復鄉公所│黃靖帆│
│    │      │（3）         │     招標之大平村至香草聯絡 │      │
│    │      │94年11月2日21 │     道路改善工程回扣金50萬 │      │
│    │      │時許、吉安鄉建│     元。                   │      │
│    │      │國路          │（4）94年間並多次配合同案被 │      │
│    │      │              │     告陪標，而每次分得1000 │      │
│    │      │              │     至6000元不等工程陪標回 │      │
│    │      │              │     扣金                   │      │
├──┼───┼───────┼──────────────┼───┤
│4   │戌○○│94年9月12日、 │（1）遭同案被告等強行索取94 │詹茂昌│
│    │      │瑞穗鄉瑞美村瑞│     年9月12日瑞穗鄉公所招標│黃靖帆│
│    │      │平路          │     之舞鶴村社區改善工程之 │黃崑琦│
│    │      │              │     回扣金5萬元。          │      │
│    │      │              │（2）94年間多次配合同案被告 │呂在遴│
│    │      │              │     等陪標，而每次分得500至│劉明佳│
│    │      │              │     20000元不等工程陪標回扣│林昌慶│
│    │      │              │     金。                   │      │
├──┼───┼───────┼──────────────┼───┤
│5   │己○│93年6月以後至 │（1）遭同案被告等強行索取93 │詹茂昌│
│    │      │94年間、花蓮縣│     年6月以後至94年間光復、│黃靖帆│
│    │      │境內          │     萬榮、豐濱鄉公所招標得 │黃崑琦│
│    │      │              │     標工程回扣金約計10餘萬 │呂在遴│
│    │      │              │     元。                   │      │
│    │      │              │（2）94年間多次配合同案被告 │劉明佳│
│    │      │              │     等陪標，而每次分得1500 │林昌慶│
│    │      │              │     至20000元不等工程陪標回│戊○○│
│    │      │              │     扣金（丑○○業經檢察官 │      │
│    │      │              │     為不起訴處分，起訴書誤 │      │
│    │      │              │     載丑○○為共犯）。     │      │
├──┼───┼───────┼──────────────┼───┤
│6   │天○○│94年6月2日、花│（1）遭同案被告等強行索取94 │林昌慶│
│    │      │蓮縣境內      │     年6月2日萬榮鄉公所招標 │黃崑琦│
│    │      │              │     之得標見晴一至七鄰管線 │      │
│    │      │              │     供水工程回扣金30萬元。 │      │
│    │      │              │（2）94年間多次配合同案被告 │      │
│    │      │              │     等陪標，每次分得1500至 │      │
│    │      │              │     20000元不等工程陪標回扣│      │
│    │      │              │     金。                   │      │
│    │      │              │                            │      │
│    │      │              │                            │      │
├──┼───┼───────┼──────────────┼───┤
│7   │未○○│（1）         │（1）遭同案被告等強行索取94 │呂在遴│
│    │      │94年3月25日、 │     年3月25日光復鄉公所招標│劉明佳│
│    │      │花蓮縣光復鄉  ○     ○○○村○○○○○道路 │林昌慶│
│    │      │              │     災修工程之回扣金2萬5千 │黃崑琦│
│    │      │              │     元。                   │呂在遴│
│    │      │(2)           │（2）遭同案被告等強行索取94 │劉明佳│
│    │      │94年9月12日花 │     年9月12日光復鄉公所招標│林昌慶│
│    │      │蓮縣光復鄉    ○     ○○○○路支線路面及排 │黃崑琦│
│    │      │              │     水溝改善等4項工程之回扣│戊○○│
│    │      │              │     金2萬5千元。           │      │
│    │      │              │（3）94年間多次配合同案被告 │      │
│    │      │              │     等陪標，每次分得2000至 │      │
│    │      │              │     4000元不等工程陪標回扣 │      │
│    │      │              │     金                     │      │
├──┼───┼───────┼──────────────┼───┤
│8   │辰○○│94年3月間至94 │（1）94年3月間至94年9月間遭 │黃靖帆│
│    │      │年9月間、花蓮 │     同案被告等阻攔投標光復 │黃崑琦│
│    │      │縣境內        │     、瑞穗、萬榮、豐濱等鄉 │呂在遴│
│    │      │              │     公所工程，恐嚇脅迫操控 │劉明佳│
│    │      │              │     無法自由競標，被迫非自 │林昌慶│
│    │      │              │     願性配合投標。         │戊○○│
│    │      │              │（2）94年間多次配合同案被告 │      │
│    │      │              │     等陪標，每次分得500至  │      │
│    │      │              │     5000元不等工程陪標回扣 │      │
│    │      │              │     金。                   │      │
├──┼───┼───────┼──────────────┼───┤
│9   │丁○○│（1）         │（1）94年3月間至94年9月間遭 │黃靖帆│
│    │      │94年4月間至94 │     同案被告等阻攔投標光復 │黃崑琦│
│    │      │年9月間、花蓮 │     、瑞穗、萬榮、豐濱等鄉 │呂在遴│
│    │      │縣境內        │     公所工程，恐嚇脅迫操控 │劉明佳│
│    │      │              │     無法自由競標，被迫非自 │林昌慶│
│    │      │              │     願性配合投標。         │戊○○│
│    │      │              │                            │      │
│    │      │（2）         │（2）94年初遭同案被告等強行 │黃靖帆│
│    │      │94年初、花蓮縣│     索取豐濱鄉公所招標之靜 │黃崑琦│
│    │      │豐濱鄉        │     浦村公共工程之回扣金數 │呂在遴│
│    │      │              │     十萬元。               │劉明佳│
│    │      │              │                            │林昌慶│
│    │      │              │（3）94年間多次配合同案被告 │      │
│    │      │              │     等陪標，每次分得2000至 │      │
│    │      │              │     8000元不等工程陪標回扣 │      │
│    │      │              │     金。                   │      │
├──┼───┼───────┼──────────────┼───┤
│10  │乙○○│94年4月18日、 │（1）遭同案被告等強行索取94 │林昌慶│
│    │      │花蓮縣瑞穗鄉  │     年4月18日萬榮鄉公所招標│黃靖帆│
│    │      │              │     之萬榮村社區道路改善工 │      │
│    │      │              │     程之回扣金10萬元。     │      │
│    │      │              │（2）94年間多次配合同案被告 │      │
│    │      │              │     等陪標，每次分得2000至 │      │
│    │      │              │     3000元不等工程陪標回扣 │      │
│    │      │              │     金。                   │      │
├──┼───┼───────┼──────────────┼───┤
│11  │酉○○│94年9月30日13 │遭同案被告等強行索取94年9月 │呂在遴│
│    │      │時許、花蓮縣瑞│28日瑞穗鄉公所招標之瑞北村1 │陳俊男│
│    │      │穗鄉          ○鄰道路及7鄰排水溝改善工程得 │      │
│    │      │              │標工程回扣金3萬元。         │      │
├──┼───┼───────┼──────────────┼───┤
│12  │壬○○│94年9月間、花 │（1）遭同案被告等強行索取94 │林昌慶│
│    │      │蓮縣瑞穗鄉    │     年9月間瑞穗鄉公所招標之│呂在遴│
│    │      │              │     富源村公共工程得標工程 │      │
│    │      │              │     回扣金5萬元。          │      │
│    │      │              │（2）94年間多次配合同案被告 │      │
│    │      │              │     等陪標，每次分得1000至 │      │
│    │      │              │     2000元不等工程陪標回扣 │      │
│    │      │              │     金。                   │      │
├──┼───┼───────┼──────────────┼───┤
│13  │丑○○│（1）         │（1）遭同案被告等強行索取94 │黃靖帆│
│    │      │94年間9月12日 │     年9月12日萬榮鄉公所招標│黃崑琦│
│    │      │16時許、花蓮縣│     之萬榮村公墓上方聯絡道 │呂在遴│
│    │      │萬榮鄉        ○     路改善工程之回扣金2萬元│劉明佳│
│    │      │              │     。                     │林昌慶│
│    │      │              │                            │      │
│    │      │(2)           │（2）遭同案被告等強行索取94 │同上開│
│    │      │94年間5、6月間│     年5、6月間萬榮鄉公所招 │5人   │
│    │      │花蓮縣萬榮鄉  │     標之得標工程回扣金1萬元│      │
│    │      │              │     。                     │      │
│    │      │(3)           │（3）遭同案被告等強行索取94 │同上開│
│    │      │94年7月間花蓮 │     年7月間萬榮鄉公所招標之│5人   │
│    │      │縣萬榮鄉      │     得標工程回扣金2萬元。  │      │
│    │      │              │                            │      │
│    │      │              │（4）94年間多次配合同案被告 │      │
│    │      │              │     等為陪標，而分得2000至 │      │
│    │      │              │     3000元不等工程陪標回扣 │      │
│    │      │              │     金。                   │      │
├──┼───┼───────┼──────────────┼───┤
│14  │午○○│94年6月19日11 │遭同案被告等強行索取94年6月 │黃靖帆│
│    │      │時許、花蓮縣吉│16日光復鄉公所招標之光復鄉大│呂在遴│
│    │      │安鄉          │平景觀公園及步道系統新建工程│林昌慶│
│    │      │              │之回扣金5萬元。             │      │
├──┼───┼───────┼──────────────┼───┤
│15  │癸○○│94年9月12日17 │遭同案被告等阻攔投標恐嚇脅迫│呂在遴│
│    │      │時許、花蓮縣瑞│操控無法自由競標，被迫非自願│林昌慶│
│    │      │穗鄉公所前    │性配合陪標94年9月12日瑞穗鄉 │      │
│    │      │              │公所招標之舞鶴農村社區改善工│      │
│    │      │              │程，並分得1000元工程陪標回扣│      │
│    │      │              │金。                        │      │
├──┼───┼───────┼──────────────┼───┤
│16  │巳○○│（1）         │（1）遭同案被告等阻攔投標恐 │黃靖帆│
│    │      │94年9月12日、 │     嚇脅迫操控無法自由競標 │黃崑琦│
│    │      │花蓮縣萬榮鄉公│     ，被迫非自願性配合陪標 │呂在遴│
│    │      │所前          │     94年9月12日萬榮鄉公所招│劉明佳│
│    │      │              │     標之萬榮村公墓上方聯絡 │林昌慶│
│    │      │              │     道路改善工程，而分得200│      │
│    │      │              │     0元工程陪標回扣金。    │      │
│    │      │(2)           │（2）遭同案被告等強行索取94 │同上開│
│    │      │94年9月間花蓮 │     年9月間得標萬榮鄉公所招│5人   │
│    │      │縣萬榮鄉      │     標之民利村排水溝工程回 │      │
│    │      │              │     扣金2萬元。            │      │
├──┼───┼───────┼──────────────┼───┤
│17  │卯○○│94年4月間、花 │遭同案被告等阻攔投標恐嚇脅迫│林昌慶│
│    │      │蓮縣光復鄉公所│操控無法自由競標，被迫非自願│戊○○│
│    │      │前            │性配合陪標，94年間多次配合同│      │
│    │      │              │案被告等陪標光復鄉公所招標之│      │
│    │      │              │公共工程，每次分得500至12000│      │
│    │      │              │元不等工程陪標回扣金。      │      │
├──┼───┼───────┼──────────────┼───┤
│18  │甲○○│94年6月20日、 │94年間遭同案被告等阻攔豐濱鄉│呂在遴│
│    │      │花蓮縣豐濱鄉公│公所招標之公共工程投標恐嚇脅│林昌慶│
│    │      │所前          │迫操控無法自由競標，被迫非自│      │
│    │      │              │願性配合投標。              │      │
├──┼───┼───────┼──────────────┼───┤
│19  │丙○○│94年6月16日、 │遭同案被告等阻攔投標恐嚇脅迫│呂在遴│
│    │      │花蓮縣光復鄉公│操控無法自由競標，被迫非自願│林昌慶│
│    │      │所前          │性配合陪標94年6月16日光復鄉 │陳俊男│
│    │      │              │公所招標之大平景觀公園及步道│戊○○│
│    │      │              │系統新建工程，並分得3000元工│      │
│    │      │              │程陪標回扣金。              │      │
├──┼───┼───────┼──────────────┼───┤
│20  │辛○○│94年6月2日、花│遭同案被告等阻攔投標恐嚇脅迫│呂在遴│
│    │      │蓮縣萬榮鄉公所│操控無法自由競標，被迫非自願│林昌慶│
│    │      │前            │性配合陪標94年6月2日萬榮鄉公│黃靖帆│
│    │      │              │所招標之得標見晴一至七鄰管線│      │
│    │      │              │供水得標工程，並多次陪標而每│      │
│    │      │              │次分得1000至3000元不等工程回│      │
│    │      │              │扣金。                      │      │
├──┼───┼───────┼──────────────┼───┤
│21  │子○○│94年6月20日、 │94年間遭同案被告阻攔參與豐濱│林昌慶│
│    │      │花蓮縣豐濱鄉公│鄉公所招標之公共工程，並遭恐│      │
│    │      │所前          │嚇脅迫操控無法自由競標，被迫│      │
│    │      │              │非自願性配合投標。          │      │
├──┼───┼───────┼──────────────┼───┤
│22  │寅○○│94年間、花蓮縣│94年間遭同案被告等阻攔參與投│黃靖帆│
│    │      │光復、萬榮、瑞│標光復、瑞穗、萬榮鄉公所招標│黃崑琦│
│    │      │穗鄉公所前    │之公共工程，並遭恐嚇脅迫操控│呂在遴│
│    │      │              │無法自由競標，被迫非自願性配│劉明佳│
│    │      │              │合陪標並多次陪標而每次分得50│林昌慶│
│    │      │              │0至1000元不等工程陪標回扣金 │戊○○│
│    │      │              │。                          │      │
└──┴───┴───────┴──────────────┴───┘
附表二：
  (一)圍標回扣分紅單據（見警卷5第418頁至第421頁、第459頁）。
  (二)圍標工程清冊（見警卷5第423頁至第487頁）。
  (三)值日表（見警卷5第482頁至429頁）。
  (四)投標工程之收據6張（見警卷5第430頁至第434頁）。
  (五)決標公告及中文公開招標公告資料、中文公開取得報價單或
    企劃書公告資料（見警卷5第435、436頁、第440頁至447頁
    、第466頁至477頁）。
  (六)工程招標資料表（見警卷5第437至439頁、第448頁、第463
    頁至465頁）。
  (七)廠商名冊（見警卷5第449頁至第458頁）。
附表三
┌───┬────────┬────────┬──────┐
│比較  │修正前之規定    │修正後之規定    │依從舊從輕原│
│法條  │                │                │則比較結果  │
├───┼────────┼────────┼──────┤
│刑法第│受有期徒刑之執  │第47條第1項：受 │依修正前後之│
│47條  │行完畢，或受無  │有期徒刑之執行完│規定，被告均│
│      │期徒刑或有期徒  │畢，或受無期徒刑│構成累犯，修│
│      │刑一部之執行而  │ 或有期徒刑一部 │正後規定並未│
│      │赦免後，五年以  │之執行而赦免後，│較有利於被告│
│      │內再犯有期徒刑  │五年以內故意再犯│。          │
│      │以上之罪者，為  │有期徒刑以上之罪│            │
│      │累犯，加重本刑  │者，為累犯，加重│            │
│      │至二分之一。    │本刑至二分之一。│            │
│      │                │（即故意犯方論以│            │
│      │                │累犯）          │            │
├───┼────────┼────────┼──────┤
│刑法第│犯一罪而其方法或│刪除牽連犯之規定│修正前之規定│
│55條  │結果之行為犯他罪│，原則上依數罪併│有利於被告。│
│      │名者，從一重處斷│罰。            │            │
│      │。即修正前依牽連│                │            │
│      │犯之規定，僅論以│                │            │
│      │一罪。          │                │            │
├───┼────────┼────────┼──────┤
│刑法第│連續數行為而犯同│刪除（原則上數犯│修正前之規定│
│56條  │一之罪名者，以一│罪行為依數罪併罰│較有利於被告│
│      │罪論（即依裁判上│處斷）          │            │
│      │一罪處斷）。得加│                │            │
│      │重其刑至二分之一│                │            │
│      │。              │                │            │
├───┴────────┴────────┴──────┤
│綜合比較結果：                                          │
│本案綜其全部罪刑之比較，修正後之規定均未較有利於被告，故│
│應一體適用刑法修正前之規定。                            │
└────────────────────────────┘

司法院資訊處製作；財團法人民間司法改革基金會備份。
